【裁判字號】    99,智簡上,6
【裁判日期】    991209
【裁判案由】    違反著作權法
【裁判全文】
臺灣臺南地方法院刑事判決             99年度智簡上字第6號
上  訴  人
即  被  告  陳秀芬
上列上訴人即被告因違反著作權法案件，不服本院於中華民國九
十九年五月二十日所為九十九年度智簡字第一五號第一審簡易判
決（起訴案號：九十九年度偵續字第五五號），提起上訴，本院
合議庭為第二審判決如下：
    主  文
上訴駁回。
    事  實
一、陳秀芬明知如附表所示之視聽著作，分係美商迪士尼企業股
    份有限公司、美商華納兄弟娛樂公司、美商廿世紀福斯影片
    股份有限公司、美商環球影片製作有限責任合夥、美商哥倫
    比亞影片股份有限公司、哥倫比亞亞洲影片製作公司、美商
    新線製作股份有限公司、美商派拉蒙影片股份有限公司享有
    著作財產權之視聽著作，未經該等公司之授權，不得擅自重
    製或公開傳輸，竟基於擅自以重製及公開傳輸之方法侵害他
    人著作財產權之接續犯意，自民國九十六年九月九日起，在
    臺南市○○路7號，利用電腦網路相關設備，連線至「伊莉
    論壇」網站，陸續下載重製如附表所示未經授權之視聽著作
    影音檔至其電腦主機硬碟儲存後，再將上開影音檔，先後上
    傳儲存至其以「338846」帳號向GOGOBOX網站（網址為：htt
    p://gogobox.com.tw）申請之網路空間「分享喜愛」（網址
    為：http://gogobox.com.tw/338846），供不特定人點閱連
    線至其置放視聽著作檔案之上開網路空間內免費下載，而以
    此重製及公開傳輸方式侵害上開公司之著作財產權。嗣為上
    開著作財產權人之代理人於網路巡察時發現上情，經報警處
    理而循線查獲。
二、案經附表所示著作財產權人訴由內政部警政署保安警察第二
    總隊第一大隊第二中隊報告臺灣臺南地方法院檢察署檢察官
    聲請簡易判決處刑。
    理  由
一、程序方面：
  (一)按被告所犯為死刑、無期徒刑或最輕本刑三年以上有期徒刑
    以外之罪，檢察官參酌刑法第五十七條所列事項及公共利益
    之維護，認以緩起訴為適當者，得定一年以上三年以下之緩
    起訴期間為緩起訴處分，其期間自緩起訴處分確定之日起算
    ；告訴人接受不起訴或緩起訴處分書後，得於七日內以書狀
    敘述不服之理由，經原檢察官向直接上級法院檢察署檢察長
    或檢察總長聲請再議；上級法院檢察署檢察長或檢察總長認
    再議有理由者，應撤銷原處分，如偵查未完備者，得親自或
    命令他檢察官再行偵查，或命令原法院檢察署檢察官續行偵
    查，刑事訴訟法第二百五十三條之一第一項、第二百五十六
    條第一項、第二百五十八條第一項第一款分別定有明文。查
    本件被告陳秀芬因涉嫌違反著作權法，經告訴人美商迪士尼
    企業股份有限公司、美商華納兄弟娛樂公司、美商廿世紀福
    斯影片股份有限公司、美商環球影片製作有限責任合夥、美
    商哥倫比亞影片股份有限公司、哥倫比亞亞洲影片製作公司
    、美商新線製作股份有限公司、美商派拉蒙影片股份有限公
    司委任財團法人臺灣著作權保護基金會向內政部警政署保安
    警察第二總隊第一大隊第二中隊提出告訴，經該隊移送臺灣
    臺南地方法院檢察署（下稱臺南地檢署）偵查，經該署檢察
    官於九十九年三月二日以九十八年度偵字第一一九八二號為
    緩起訴處分，惟告訴人於九十九年三月十二日收受上開緩起
    訴處分書後，即於同年月十六日具狀聲請再議，經臺灣高等
    法院臺南分院檢察署（下稱臺南高檢署）檢察長於同年三月
    三十一日以九十九年度上聲議字第三三五號命令將本案發回
    臺南地檢署續行偵查，經該署檢察官於九十九年四月三十日
    以九十九年度偵續字第五五號向本院聲請簡易判決處刑，並
    經本院於九十九年五月二十日以九十九年度智簡字第一五號
    判處有期徒刑六月，被告於收受判決後不服，於九十九年五
    月二十八日具狀聲明上訴等情，有卷附臺南地檢署檢察官九
    十八年度偵字第一一九八二號緩起訴處分書、九十九年度偵
    續字第五五號起訴書、臺南高檢署檢察長九十九年度上聲議
    字第三三五號命令、告訴人再議聲請書及本院九十九年度智
    簡字第一五號刑事簡易判決各一份在卷可稽。是臺南地檢署
    檢察官於九十九年三月二日就本案為緩起訴處分後，臺南高
    檢署檢察長審酌告訴人再議之聲請，認告訴人聲請再議有理
    由，因而撤銷緩起訴處分，並將本案發回臺南地檢署續行偵
    查，且由續行偵查之檢察官依法向本院聲請簡易判決處刑，
    則臺南高檢署檢察長前揭撤銷緩起訴處分之命令，以及臺灣
    臺南地檢署檢察官向本院聲請簡易判決處刑之訴訟程序，與
    法均無不合，被告辯稱：其已與地檢署檢察官就緩起訴達成
    共識，檢察署卻於引誘其認罪後撤銷原緩起訴處分，另行將
    其起訴迫使其受罰，實已依法無據云云，顯屬誤會，而其辯
    稱：僅願接受原緩起訴處分之內容，絕不同意檢察署聲請簡
    易判決云云，依法即有未合，本院仍應依刑事訴訟法之相關
    規定處理，合先敘明。
  (二)次按被告於偵查中向檢察官所為之供述，非出於強暴、脅迫
    、利誘、詐欺、疲勞訊問、違法羈押或其他不正方法取得，
    依刑事訴訟法第一百五十六條第一項、第一百五十八條之二
    之規定，自得採為證據。查被告陳秀芬於偵查中就被訴犯罪
    事實所為供述，並非出於強暴、脅迫、利誘、詐欺、疲勞訊
    問、違法羈押或其他不正方法所取得一節，業據被告供承在
    卷，則檢方取得被告上開供述自有其任意性，依法即有證據
    能力。至刑事訴訟法上所為之認罪，原係起源於美國之認罪
    協商制度，一般而言是被告希望以其有罪答辯來協商取得檢
    察官對於案件為較輕之刑罰建議或其他可能之讓步，惟協商
    不成時，被告在協商期間所為不利之供述，則不得採為對被
    告之不利證據，此可由刑事訴訟法第七編之一協商程序之相
    關規定及立法理由知其梗概，而被告於偵查中因同意檢察官
    緩起訴之建議，因而二次向檢察官為認罪之表示，雖非於法
    院審理時所為之認罪協商，惟依其法理，被告在與檢察官爭
    取緩起訴處分之認罪協商破裂後，其於偵查中所為認罪之供
    述，即不得採為對被告不利之證據，是其二次於檢察官面前
    所為認罪之陳述，依法應無證據能力。
  (三)再按被告以外之人於審判外之言詞或書面陳述，除法律有規
    定者外，不得作為證據，刑事訴訟法第一百五十九條第一項
    雖定有明文。惟被告以外之人於偵查中向檢察官所為之陳述
    ，除顯有不可信之情況者外，得為證據；又被告以外之人於
    審判外之陳述，雖不符前四條之規定，而經當事人於審判程
    序同意作為證據，法院審酌該言詞陳述或書面陳述作成時之
    情況，認為適當者，亦得為證據；當事人、代理人或辯護人
    於法院調查證據時，知有第一百五十九條第一項不得為證據
    之情形，而未於言詞辯論終結前聲明異議者，視為有前項之
    同意，同法第一百五十九條之一第二項、第一百五十九條之
    五亦已分別明訂。查本件告訴代理人江文博於警詢之指述，
    告訴代理人何明達於偵查中之指述及告訴人所提出之著作財
    產權證明文件、委任狀、印鑑證明書及財團法人臺灣著作保
    護基金會鑑識報告，分別為被告以外之人於審判外之言詞或
    書面陳述，原依刑事訴訟法第一百五十九條第一項之規定不
    得作為證據，惟告訴代理人何明達於偵查中之指述，係其於
    偵查中向檢察官所為，且無顯不可信之情況，依同法第一百
    五十九條之一第二項應有證據能力外，另被告於本件言詞辯
    論終結前，對於告訴代理人江文伯於警詢之指述、告訴人所
    提出上開各項書面陳述均未聲明異議，則依同法第一百五十
    九條之五之規定，應視為同意將上開言詞及書面陳述作為證
    據，而均有證據能力。
  (四)至卷附GOGOBOX網站帳號「338846」網頁之列印資料、申請
    人資料暨IP位置、IP用戶查詢結果，經被告坦承其內容均屬
    實在，與本案應有關連性外，又其係網路管理機構機械性之
    紀錄，其性質非傳聞，且特別具有可信性，自有證據能力。
    被告雖辯稱：其設定GOGOBOX之帳號、密碼時，並沒有填寫
    個人資料，警察取得其該網站申請人資料，顯已侵犯其隱私
    權云云。然一般人申請加入私人之社群網站，該社群網站之
    管理者通常均會要求欲加入之會員填寫基本資料，以利日後
    控管該會員於該網站上行使權利義務，並為相關商業行為之
    用，則被告既不否認曾向GOGOBOX網站之管理者申請網路空
    間供己使用，則該網路管理者據此因而取得被告之個人身分
    資料並提供予警察單位調查，實非不能想像，是被告辯稱該
    網路管理者不可能取得其個人身分資料云云，顯與常情不符
    而不可採。另本件係告訴人於網路上發現被告涉嫌在未獲其
    等授權之情形下，利用向GOGOBOX申請之上開網頁儲存其等
    具有著作財產權之影音檔案並供不特定人下載之情形，因而
    依法向警察機關提起告訴後，由警方向GOGOBOX所調閱，雖
    已探得被告個人隱私，惟為警方調查犯罪所必須，其等取得
    被告上開資料即屬合法，併予敘明。
二、實體方面：
  (一)訊據被告陳秀芬固坦承曾於上開時、地利用電腦網路相關設
    備自「伊莉論壇」網站陸續下載重製如附表所示之視聽著作
    影音檔至其電腦主機硬碟儲存後，在將上開影音檔先後上傳
    儲存至其以「338846」帳號向GOGOBOX網站申請之網路空間
    「分享喜愛」中，供不特定人閱覽點選連線至其置放視聽著
    作檔案之上開網路空間內免費下載之事實，惟矢口否認有何
    以重製及公開傳輸方式侵害告訴人著作財產權之犯行，並辯
    稱：如附表所示之視聽著作影音檔均係自中國大陸之「伊莉
    網站」所重製下載而來，並儲存在伊莉附屬網站即「GOGOBO
    X」網站中，而上開影音著作當初均係由中國大陸合法廠商
    重製後所分享，依據中國大陸之著作權法，所有之影音著作
    即使未獲原作者同意，只要不作為營利之用即不觸法，是伊
    使用大陸站台空間，分享大陸重製影片，係受有大陸著作權
    法保護之分享行為，應當無罪，相關單位應當調查「GOGOBO
    X」網站明明為臺灣網站，何以跟大陸「伊莉網站」密切勾
    搭在一起，以致於一般網民誤以為係大陸網站而受害，且我
    國著作權法何以跟大陸法規不同陷人於罪云云。經查：
  1.如附表所示影音檔之著作財產權分屬告訴人美商迪士尼企業
    股份有限公司、美商華納兄弟娛樂公司、美商廿世紀福斯影
    片股份有限公司、美商環球影片製作有限責任合夥、美商哥
    倫比亞影片股份有限公司、哥倫比亞亞洲影片製作公司、美
    商新線製作股份有限公司、美商派拉蒙影片股份有限公司所
    有，而被告自九十六年九月九日起，在未經告訴人同意之情
    形下，在臺南市○○路7號，利用電腦網路相關設備連線至
    「伊莉論壇」，陸續下載重製如附表所示未經告訴人授權之
    視聽著作影音檔至其電腦主機硬碟儲存後，再將上開影音檔
    ，先後上傳儲存至其以「338846」帳號向GOGOBOX網站（網
    址為：htt p://gogobox.com.tw）申請之網路空間「分享喜
    愛」內（網址為：http://gogobox.com.tw/338846），供不
    特定人點閱點選連線至其置放視聽著作檔案之上開網路空間
    內免費下載等情，為被告所不爭，核與告訴代理人何明達於
    偵查中所述相符，並有告訴人著作權證明文件、博弘科技股
    份有限公司九十八年五月十三日弘字第09800302號函覆被告
    使用者資料、中華電信數據CRIS查詢單結果檔、被告於「
    GOGOBOX」網站所申請「分享喜愛」網站空間之網頁、下載
    影片擷取畫面、財團法人臺灣著作權保護基金會鑑識報告各
    一份附卷可參。
  2.又著作權係屬一種無形權利，該權利具有全世界同時各別利
    用之可能性，與物權須對物加以占有而使用並不相同，尤其
    在現今網路發達之年代，視聽著作更容易經由網路或其他通
    訊方法，利用有線或無線之傳輸，在彈指之間傳達世界各地
    ，而不侷限於一地，故著作權之保護，自有國際普及之必要
    ，惟著作權之保護具有屬地性，係由被要求保護之國家之法
    律賦予其權利，故他國國民著作在我國是否受保護，純粹依
    我國法令之規定，反之我國國民著作是否在他國受保護，亦
    係依據他國法律之規定，是各國對於外國人著作權之保護內
    容，當依各國國情、國力、對著作權之重視與否，他國與我
    國是否互惠、是否簽訂國際公約、是否加入國際組織而有不
    同，此可由我國著作權法第四條之規定，及該條文歷次立法
    或修法意旨均提及外國人在我國是否享有著作權應審酌我國
    與他國是否互惠、是否簽訂國際條約、協定或有國際慣例而
    定，可知其梗概。而本件告訴人均為美國法人，則依據我國
    於八十二年七月十六日與美國簽署生效之「北美事務協調委
    員會與美國在台協會著作權保護協定」，及我國於九十一年
    一月一日加入世界貿易組織（WTO）後，須受「與貿易有關
    之智慧財產權協定」之拘束，對同為會員國之美國國民之著
    作權保障給予和我國國民相同待遇，是本件告訴人所有如附
    表所示視聽著作之財產權，自應受我國著作權法之保障甚明
    。
  3.被告雖辯稱：其儲存於GOGOBOX網站個人空間內供不特定人
    下載之如附表所示之視聽著作，均係自大陸網站「伊莉論壇
    」所下載重製，僅供非營利使用，依大陸著作權法其所為並
    不違法，是其並無犯罪云云。惟查：
  (1)著作權法係有屬地性，前已明敘，而被告既不否認其係自九
    十六年九月九日起，即有在臺南市○○路7號，利用該處之
    電腦網路設備下載如附表所示之視聽著作，重製儲存後供他
    人下載之行為，則前揭視聽著作重製之來源雖係自大陸網站
    ，但其重製及供他人下載前揭視聽著作之行為地係在臺灣，
    所用以儲存供他人下載前揭視聽著作之GOGOBOX網站網頁（
    http://gogobox.com.tw/ 338846）亦係在臺灣註冊，主機
    亦設在臺灣，亦即其結果地亦在臺灣，是被告上開行為，自
    應依我國著作權法所規範，若有違反，依著作權法第一條後
    段及刑法第三條、第四條之規定，我國自有管轄權限，非如
    被告所稱應依中國大陸著作權法為斷，是被告所辯其重製並
    供他人下載如附表所示之視聽著作依大陸著作權法不成罪一
    節，縱屬實在，亦與被告有無違反我國著作權法無涉，先予
    敘明。
  (2)而我國著作權法為謀社會公義與私權之調和，雖於第四款「
    著作財產權之限制」之章節中，訂有相關規定，在行為人基
    於正當理由使用著作，且斟酌其使用目的、份量、對原著價
    值之影響及原著之性質等因素可認為未逾合理限度時，不構
    成著作權之侵害，亦即英美法中所謂合理使用原則之規定。
    惟被告自九十六年九月九日起即在未經告訴人同意或授權下
    ，陸續重製如附表共高達二百八十七個檔案之五十六部電影
    或影集儲存於其在GOGOBOX網站所申請之「分享喜愛」網頁
    內供會員下載，直至九十八年八月十五日遭查獲之日止，被
    告於網路上共招收將近三千三百二十一個會員等情，為被告
    所不否認，並有該網頁之列印資料一份在卷可考，而一般人
    加入該網頁會員及下載影片雖均免費，但被告重製後供他人
    下載之影片眾多，內容均屬完整而非片段，影響著作財產權
    人權益甚大，其又因前揭會員加入點閱網頁及下載之結果，
    可取得GOGOBOX網站之BOX點數供自己BOX升級及兌換高速下
    載券之利益，亦即供自己營利之用，此有GOGOBOX營運政策
    白皮書一份可參，是其辯稱：其下載如附表所示之視聽著作
    僅供研究大陸網站之用，並無營利性質不成罪云云，顯屬卸
    責之詞，不足採信，而其所為即與我國著作權法第四款所定
    相關規定均不相符，當無合理使用之情形。
  4.至被告雖辯稱：其一直以來都認為係利用大陸網站空間分享
    大陸重製視聽著作，所為係受大陸著作權法所保護之分享行
    為，矧知屬於大陸伊莉論壇附屬網站之GOGOBOX竟為臺灣網
    站，該二網站顯係利用網友之不察，與影片商共同勾串陷害
    臺灣網友云云。惟被告自始均係在我國利用網路電腦網路設
    備下載重製如附表所示之視聽著作至自己之硬碟中，依法自
    應依我國著作權法所規範一節，前已敘明，被告既自承研究
    大陸著作權法甚為透徹，且研究時間長達近二年之久，自應
    知悉大陸著作權法相關重製及公開傳輸方面之法條立法意旨
    及歷史沿革，當無不知著作權法係有屬地性質之理，且依其
    用以儲存所重製並供人下載如附表之視聽著作之GOGOBOX 網
    站之網頁，其網址為（http: //gogobox. com.tw/ 338846
    ），上即已明顯表示臺灣（tw）公司（com）註冊字樣，又
    豈有令人誤認為大陸網站之可能，是其所辯：不知所為已違
    反我國著作權法，其係遭受影片商及網站勾串陷害在不知情
    之情況下觸法云云，亦屬飾卸之詞，不足採信。
  5.而被告既坦承其所重製供人下載如附表所示之視聽著作原件
    之著作財產權分屬告訴人所有，其係在未經告訴人同意或授
    權之情形下重製後放置於GOGOBOX網站之網頁內供不特定人
    下載等情，而其所為僅係供己衝刺下載人氣賺取點數換取高
    速下載之用，亦不符合我國著作權法所定合理使用之情況，
    前亦已敘述明確，則其所為顯已違反我國著作權法第九十一
    條第一項擅自以重製方法侵害他人著作財產權罪及第九十二
    條擅自以公開傳輸之方法侵害他人著作財產權罪，至為明確
    。是本件事證明確，被告犯行洵堪認定，應予依法論科。
  (二)核被告所為，係違反著作權法九十一條第一項之擅自以重製
    方法侵害他人著作財產權罪及同法第九十二條之擅自以公開
    傳輸方式侵害他人著作財產權罪。按刑事法若干犯罪行為態
    樣，本質上原具有反覆、延續實行之特徵，立法時既予特別
    歸類，定為犯罪構成要件之行為要素，則行為人基於概括之
    犯意，在密切接近之一定時、地持續實行之複次行為，倘依
    社會通念，於客觀上認為符合一個反覆、延續性之行為觀念
    者，於刑法評價上，即應僅成立一罪，避免有重複評價、刑
    度超過罪責與不法內涵之疑慮；學理上所稱「集合犯」之職
    業性、營業性或收集性等具有重複特質之犯罪均屬之，例如
    經營、從事業務、收集、販賣、製造、散布等行為概念者是
    （最高法院九十五年度台上字第一○九七號判決意旨參照）
    。本件被告自九十六年九月九日起至九十八年八月十五日遭
    查獲時止之重製及公開傳輸之行為，應評價認係包括一罪之
    集合犯，僅各論以一罪。而被告以一行為同時觸犯上開二罪
    ，為想像競合犯，應從一重即著作權法第九十二條之擅自公
    開傳輸罪處斷，聲請意旨認被告所犯上開二罪應予分論併罰
    ，顯有誤會，併予敘明。
  (三)原審於調查後，認被告之犯行事證明確，審酌被告犯罪動機
    、手段、造成著作財產權人之損害、犯罪時間近二年，犯後
    坦承犯行等一切情狀，量處有期徒刑六月，其認事用法並無
    違誤，量刑尚稱妥適。被告上訴仍執陳詞主張原審判決不當
    ，請求撤銷改判，自無理由，應予駁回。
據上論斷，應依刑事訴訟法第四百五十五條之一第一項、第三項
、第三百六十八條，判決如主文。
本案經檢察官王惠芬到庭執行職務。
中    華    民    國    99    年    12    月    9     日
                  刑事第五庭   審判長 法  官  鄭文祺
                                      法  官  陳振謙
                                      法  官  劉秀君
以上正本證明與原本無異。
不得上訴。
                                      書記官  曾盈靜
中    華    民    國    99    年    12    月    9     日

司法院資訊處製作；財團法人民間司法改革基金會備份。
